【裁判字號】    92,上訴,1647
【裁判日期】    921023
【裁判案由】    誣告
【裁判全文】
臺灣高等法院高雄分院刑事判決          九十二年度上訴字第一六四七號
    上  訴  人
    即  被  告  丙○○
    指定辯護人  本院公設辯護人  李佩娟
右上訴人因誣告案件，不服臺灣高雄地方法院九十二年度訴字第二四八號中華民國九
十二年七月三十一日第一審判決（起訴案號：臺灣高雄地方法院檢察署九十年度偵字
第一０八三二號），提起上訴，本院判決如左：
      主      文
原判決撤銷。
丙○○意圖他人受刑事處分，向該管公務員誣告，處有期徒刑月。
      事      實
一、緣丙○○與乙○○之弟林乾賢原係男女朋友關係，二人因感情糾紛，於民國八十
    八年七月十六日十一時二十三分許，相約在墾丁森林遊樂區門口前談判，嗣因談
    判破裂，丙○○乃持水果刀一把猛力刺殺林乾賢左後腰部一刀（另案經本院判處
    有期徒刑三年六月，尚未確定），自此丙○○即與乙○○一家交惡，詎丙○○因
    心生不滿，竟意圖使乙○○與丁○○夫妻受刑事處分，於同年八月七日十九時三
    十分許，虛構其於當日十三時許，在其位於高雄市○○區○○路一九二巷一號十
    樓之一之住處，接獲乙○○與丁○○二人之來電，遭二人共同以「你的自用小客
    車車牌號碼ＹＮ—六二三七號、三菱廠牌、一八００ｃｃ，停放在何處我知道，
    不相信你下樓來察看，我現就在你的車輛旁邊，我要放置炸彈在你的車內，將你
    炸得粉身碎骨」等言語恐嚇，且經其立即下樓察看，目睹丁○○蹲在其小客車旁
    ，乙○○則手抱一名幼子站在其小客車旁，致其心生恐懼等事實，向高雄市政府
    警察局左營分局誣告乙○○、丁○○共同恐嚇危害安全，經臺灣高雄地方法院檢
    察署檢察官偵查後，於八十九年十二月二十八日以八十九年度偵字第二三三四五
    號為不起訴處分，並經臺灣高等法院高雄分院檢察署以九十年度議字第七五五號
    駁回其再議之聲請而確定。
二、案經乙○○、丁○○訴由臺灣高雄地方法院檢察署檢察官偵查起訴。
    理  由
一、訊據上訴人即被告（下稱被告）丙○○矢口否認有何誣告犯行，辯稱當日確有接
    獲告訴人乙○○與丁○○之來電，且其立即下樓察看，確亦看見告訴人乙○○與
    丁○○在其汽車旁，其隨即以電話聯絡蔡芬桃告知此事，並與蔡芬桃商議前往警
    局報案，其係受恐嚇之被害人，並無誣告云云。經查：
(一)、右揭犯罪事實，業據告訴人乙○○、丁○○迭於偵查及原審指訴綦詳，復有高雄
    市政府警察局左營分局警左分刑字第一一九一七號卷宗在卷可稽。
(二)、證人林乾賢於原審調查中（見九十二年四月九日訊問筆錄）證述渠自八十八年七
    月遭被告刺傷出院後，便住在告訴人乙○○位於高雄市○○區○○路二０三巷五
    六弄六號住處療養身體，一直到八月中旬才搬走，而告訴人丁○○係於八十八年
    八月六日出院，當時身體還很虛弱，大部分時間都躺在床上，所以渠確定八十八
    年八月七日當甲告訴人乙○○、丁○○二人均在家中，並未出門，又被告之汽車
    雖然都停放在其住處附近，但並無固定停放之位置，且該處附近可以停車的範圍
    很廣，以前每次渠要使用時，也都要找很久才找得到等語（見原審卷一三七－一
    三九頁）。是被告所辯其當日有看見告訴人乙○○、丁○○二人在其車旁云云，
    應非真實。
(三)、當日員警接獲被告友人報案後，立即派員至現場處理，當時先依照被告之口述內
    容，以目測方式觀察車況，並未發現異樣，隨即與被告返回警局製作筆錄，於筆
    錄製作完畢之後，復由警員陪同被告返家，再次觀察車子的底盤、鑰匙鎖孔，並
    打開車門詳細檢查，均未發現遭破壞之痕跡，又當時並未發現有任何人在附近徘
    徊，且因當甲雨下很大，故亦無法採集指紋等語，業據證人即高雄市政府警察局
    左營分局刑事組小隊長曾肇昇於原審調查中結證明確（見原審卷四二－四三頁）
    。
(四)、被告於警局時先供稱係告訴人丁○○於八十八年八月七日十三時許打電話至其住
    處，由其本人接聽，告訴人丁○○即以三字經斥罵，並恐嚇要在其車上放置炸彈
    云云；迨於偵查及原審調查中，則改稱當日電話係告訴人乙○○打來的云云，被
    告對於當日電話究係何人撥打，究係何人出言恐嚇一節，前後所述明顯不一，已
    見其偽。
(五)、告訴人丁○○因罹患肺結核、糖尿病等疾病，自八十八年七月十四日起住進國軍
    左營醫院接受治療，直至同年八月六日中午十二時許始辦理出院，自八十八年八
    月十二日起至八十九年七月三日止，仍陸續接受門診治療之事實，有診斷證明書
    一紙附卷可憑，又告訴人丁○○出院時並未完全康復，雖可行走，但體力差等情
    亦經國軍左營醫院九十二年四月十六日（九二）醫和字第九三八號函覆明確。經
    查，八十八年八月七日當甲下大雨一節，業經證人曾肇昇證述在卷（見原審卷第
    四三頁），且為被告所不否認，則縱告訴人丁○○、乙○○確有向被告尋釁之意
    ，亦無可能使身體尚未康復、仍須調養之告訴人丁○○，冒著大雨之甲氣外出，
    更遑論帶同二人之幼子一起前往，被告所言，實與常情相悖，難以採信。
(六)、證人即被告之姊蔡芬桃到庭證稱：案發當日中午，被告丙○○打電話給我說林乾
    賢的家屬來電恐嚇她，並說他們在她小客車旁，我叫被告先去向警方報案等語（
    見本院卷第四十頁），惟查被告丙○○自警訊、偵查、原審均未提及有向證人蔡
    芬桃告知此事，被告僅在報案之警訊筆錄指稱：「我觀看約有二分鐘，有見到丁○○蹲在我自小客車旁，沒見到有破壞車輛及其他任何動作，我立即返回住處，
    並打電話託王姓女友向一一０及派出所報案」等語（見警左分刑字第一一九一七
    號卷第二頁），被告於案發後之報案筆錄離案發之際最近，記憶最深刻，於筆錄
    中主動提及將此事打電話告知「王姓女友」，而未提及告知證人蔡芬桃，顯見證
    人蔡芬桃於本院所為證言，係事後勾串之詞，並非可採，被告丙○○另提出其住
    處電話錄音內容之錄音帶及譯文數份（包含案發前一日即八十八年八月六日之錄
    音），部分錄音帶並經檢察事務官勘驗屬實，其內容雖足以證明被告確有經常遭
    告訴人以電話騷擾一節屬實，惟觀之該等譯文內容，無非係互相謾指責之詞，
    並無本件被告所指之恐嚇內容，本院質之被告丙○○供承未錄到告訴人本件恐嚇
    之內容等語（見本院卷第二四頁）。再者，告訴人丁○○於八十八年八月九日經
    警方製作偵訊筆錄後得知被告控告之內情後，曾於八十八年八月二十一日在電話
    中辱被告：「沒道德，我去放炸彈，麗蘭在看，你也有證據﹖‧‧‧你良心在
    哪‧‧‧」等語（見原審卷第九八頁），設若告訴人丁○○確實有於上開時、地
    共同打電話恐嚇被告，則告訴人丁○○為何反於事後不知情之電話錄音中，怒指
    被告誣陷，是此部分亦不足以為被告有利之證明。綜上所述，本件事證明確，被
    告誣告犯行，堪以認定。
二、核被告丙○○所為，係犯刑法第一百六十九條第一項之意圖使他人受刑事處分，
    向該管公務員誣告罪。被告一狀誣告丁○○、乙○○二人，祇犯一個誣告罪（最
    高法院四十九年台上字第八八三號判例意旨參照），併此明。
三、原審以被告犯誣告罪證明確，固非無見；惟查，原判決事實及理由認定被告意圖
    他人受刑事處分向該管公務員誣告，而主文欄則記載被告意圖他人受刑事「或懲
    戒」處分向該管公務員誣告，有主文與事實、理由矛盾之違失，自有未合。爰審
    酌被告因私人感情糾葛，即誣指他人犯罪，致使刑事偵查機關浪費無益資源，進
    行調查其所誣指之犯罪情節，對國家司法權之行使，易致生錯誤之結果，惡性非
    輕，且犯後猶藉詞矯飾，以圖卸責，犯後態度不佳，惟念其係因感情受創，一時
    衝動短於思慮所致，且多次遭告訴人電話搔擾等一切情狀，量處如主文所示之刑
    。
據上論結，應依刑事訴訟法第三百六十九條第一項前段、第三百六十四條、第二百九
十九條第一項前段、刑法第一百六十九條第一項判決如主文。
本案經檢察官王登榮到庭執行職務。
中    華    民    國     九十二     年       十       月     二十三     日
                              臺灣高等法院高雄分院刑事第一庭
                                  審判長法官  曾永宗
                                        法官  邱永貴
                                        法官  郭玫利
右正本證明與原本無異。
如不服本判決應於收受本判決後十日內向本院提出上訴書狀，其未述上訴理由者，
並得於提起上訴後十日內向本院補提理由書狀（均須按他造當事人之人數附繕本)「
切勿逕送上級法院」。
                                      書記官  張寶花
中    華    民    國     九十二     年       十       月     二十四     日
附錄  本判決論罪科刑法條：
刑法第一百六十九條第一項
意圖他人受刑事或懲戒處分，向該管公務員誣告者，處七年以下有期徒刑。
                                                                    Ａ


司法院資訊處製作；財團法人民間司法改革基金會備份。
